臺灣臺中地方法院刑事判決　　　　　　　96年度訴字第1557號
公　訴　人　臺灣臺中地方法院檢察署檢察官
被　　　告　丙○○
　　　　　　　　　　（現另案於臺灣臺中監獄執行中）
上列被告因偽造文書案件，經檢察官提起公訴（九十五年度偵字
第二七二五五號），本院合議庭裁定由受命法官獨任進行簡式審
判程序，判決如下：
    主    文
丙○○共同變造國民身分證，足以生損害於公眾及他人，處有期
徒刑月，如易科罰金，以銀元佰元即新台幣玖佰元折算壹日
。
扣案之甲○○所有國民身分證上換貼丙○○之照片壹張沒收。
    犯罪事實
一、丙○○恐因案遭通緝，為掩飾其通緝犯之身分，竟基於變造
    特種文書之犯意，於民國（下同）八十九年七、八月間某日
    ，在臺北市區某處，以新臺幣（下同）七千元代價，委由與
    其有共同犯意聯絡之某真實姓名年籍不詳綽號「阿龍」之成
    年男子，將以不詳方式取得甲○○所有國民身分證上之照片
    撕下，換貼丙○○之照片，而變造上開國民身分證後，交付
    丙○○以供遇警盤查時使用，足以生損害於戶政機關對國民
    身分證管理之正確性及甲○○本人。嗣經丙○○前妻之兄吳
    台麟於八十九年十月十五日臺灣彰化地方法院檢察署檢察官
    偵訊時提出前開身分證及丙○○之筆記本，始循線查悉上情
    。
二、案經臺灣彰化地方法院檢察署檢察官簽分偵查後呈請臺灣高
    等法院臺中分院檢察署檢察長核轉臺灣臺中地方法院檢察署
    檢察官偵查起訴。
    理    由
一、本件被告丙○○所犯係死刑、無期徒刑、最輕本刑為三年以
    上有期徒刑以外之罪，其於準備程序中就被訴事實為有罪之
    陳述，經告知簡式審判程序之旨，並聽取公訴人及被告之意
    見後，本院合議庭認為適宜而裁定由受命法官獨任進行簡式
    審判程序，合先敘明。
二、上揭犯罪事實，業據被告丙○○坦承不諱，核與證人甲○○
    、吳台麟分別於偵查中證述之情節相符，並有其上換貼丙○
    ○照片之變造甲○○所有國民身分證一張扣案及筆記本一本
    附卷可憑。且扣案之甲○○所有國民身分證經送請內政部警
    政署刑事警察局鑑定結果：經檢視「甲○○」身分證紙張部
    分，發現具有浮水印、纖維絲，且其背面於紫外光照射下，
    發現「中正紀念堂」螢光圖案，故紙張部分（含「內政部印
    」）判係真實；相片部分，因四周有破壞、切割之痕跡，且
    膠膜上鋼印與照片、紙張間不密合，故該張身分證判係變造
    ，有該局九十六年五月十八日刑鑑字第0960070566號鑑定書
    附卷可考，顯見係將甲○○所有國民身分證上之照片撕下，
    換貼丙○○之照片，而變造該國民身分證無訛。本件事證明
    確，被告犯行堪以認定。
三、查國民身分證屬刑法第二百十二條之特種文書，被告丙○○
    委由綽號「阿龍」之成年男子，將甲○○所有國民身分證上
    之照片撕下，換貼丙○○之照片，而變造上開國民身分證，
    自足以生損害於戶政機關對國民身分證管理之正確性及甲○
    ○本人。核被告所為，係犯刑法第二百十二條之變造特種文
    書罪；公訴意旨認被告所為，係犯同條之偽造特種文書罪，
    尚有未洽，併此敘明。被告與綽號「阿龍」之成年男子就上
    開犯行，有犯意聯絡及行為分擔，應論以共同正犯。又公訴
    意旨另以：被告丙○○委由綽號「阿龍」之成年男子，除將
    丙○○照片貼在「甲○○」之國民身分證上，並偽造「內政
    部印」之公印文於該證件上，進而偽造國民身分證，因認被
    告涉犯刑法第二百十八條之偽造公印罪嫌等語。惟查扣案其
    上換貼丙○○照片之變造甲○○所有國民身分證一張，經送
    請內政部警政署刑事警察局鑑定結果：經檢視「甲○○」身
    分證紙張部分，發現具有浮水印、纖維絲，且其背面於紫外
    光照射下，發現「中正紀念堂」螢光圖案，故紙張部分（含
    「內政部印」）判係真實，有該局上開鑑定書附卷可查，足
    證並無偽造「內政部印」公印文之情事，因此部分公訴意旨
    認與被告上開有罪部分，具有方法結果牽連之裁判上一罪關
    係，故不另為無罪之諭知。爰審酌被告犯罪之動機、目的、
    手段、所生危害及犯罪後坦承犯行、態度良好等一切情狀，
    量處如主文所示之刑，並諭知易科罰金之折算標準。扣案之
    甲○○所有國民身分證上換貼丙○○之照片一張，係被告所
    有，且為其供變造上開國民身分證犯罪所用之物，依法併予
    宣告沒收。
四、查被告行為後，刑法第四十一條第一項前段有關易科罰金折
    算之標準，業經總統於九十四年二月二日公布修正，由「得
    以一元以上三元以下折算一日，易科罰金」，並適用修正前
    罰金罰鍰提高標準條例第二條（現已刪除）之規定，提高為
    「得以新台幣一千元、二千元或三千元折算一日，易科罰金
    」，且刪除「因身體、教育、職業、家庭之關係或其他正當
    事由，執行顯有困難者」之條件；另同法第二十八條「二人
    以上共同實施犯罪之行為者，皆為正犯」之規定，亦修正為
    「二人以上共同實行犯罪之行為者，皆為正犯」，並均自九
    十五年七月一日施行。依修正施行後刑法第二條第一項「行
    為後法律有變更者，適用行為時之法律。但行為後之法律有
    利於行為人者，適用最有利於行為人之法律」之規定，比較
    修正前後刑法第四十一條第一項前段之規定，修正後之規定
    ，並未較有利於被告，故本件應適用被告行為時即修正前刑
    法第四十一條第一項前段、罰金罰鍰提高標準條例第二條之
    規定，諭知易科罰金之折算標準，即應以銀元三百元折算一
    日，經折算為新台幣後，應以新台幣九百元折算一日；而刑
    法第二十八條雖有作上開文字上之修正，惟此尚非屬修正後
    刑法第二條第一項所指法律變更之範圍，並不生比較之問題
    ，應適用現行、有效之裁判時法論以共同正犯。又刑法第二
    百十二條之變造特種文書罪，其法定罰金刑部分原為三百元
    以下罰金，並適用修正施行前刑法第三十三條第五款「主刑
    之種類如左：五、罰金：一元以上」，及罰金罰鍰提高標準
    條例第一條前段之規定，即該罪所得科處之法定罰金刑最高
    為銀元三千元（即新台幣九千元），最低為銀元十元（即新
    台幣三十元）。而依刑法施行法所增訂第一條之一「中華民
    國九十四年一月七日刑法修正施行後，刑法分則編所定罰金
    之貨幣單位為新台幣。九十四年一月七日刑法修正時，刑法
    分則編未修正之條文定有罰金者，自九十四年一月七日刑法
    修正施行後，就其所定數額提高為三十倍。但七十二年六月
    二十六日至九十四年一月七日新增或修正之條文，就其所定
    數額提高為三倍」，及修正施行後刑法第三十三條第五款「
    主刑之種類如下：五、罰金：新台幣一千元以上，以百元計
    算之」之規定，該罪所得科處之法定罰金刑最高為新台幣九
    千元，最低為新台幣一千元，比較修正前後該罪有關法定罰
    金刑部分之規定，應以被告行為時即修正前之規定較有利於
    被告，附此敘明。
五、臺灣臺中地方法院檢察署檢察官（九十五年度偵字第二七二
    五四號）併辦意旨略以：被告丙○○與一真實姓名年籍不詳
    之成年男子基於偽造文書之犯意聯絡，先將該真實姓名年籍
    不詳之成年男子照片貼在「吳鎮華」之國民身分證上，並偽
    造「內政部印」之公印文於該證件上，而偽造國民身分證，
    足以生損害於吳鎮華。復由被告丙○○夥同該真實姓名年籍
    不詳之成年男子於九十年六月八日，持前開偽造之國民身分
    證，至位於臺北市○○路四十五號二樓之「中國青年旅行社
    」，由該真實姓名年籍不詳之成年男子在中華民國普通護照
    申請書上黏貼前開偽造之國民身分證正反面影本而行使該偽
    造之國民身分證，且在該申請書上偽造吳鎮華之簽名，進而
    偽造文書，復將該偽造之文書交予中國青年旅行社員工沈鵬
    輝，委由沈鵬輝代辦護照，而行使該偽造之文書。嗣由中國
    青年旅行社將前開偽造之國民身分證送外交部領事事務局申
    辦護照時，經外交部領事事務局發現該國民身分證有異，將
    該國民身份證送刑事警察局鑑驗，始循線查悉上情，因認被
    告丙○○涉犯刑法第二百十八條偽造公印、同法第二百十六
    條、第二百十二條行使偽造特種文書及同法第二百十六條、
    第二百十條行使偽造私文書罪嫌，而與本案具有連續犯之裁
    判上一罪關係，為此移送併辦等語。訊之被告丙○○否認有
    何上開犯行，辯稱：伊並無變造吳鎮華之國民身分證，亦不
    認識該身分證上照片之人，而伊僅係一人去中國青年旅行社
    辦理台胞證加簽等語。經查吳鎮華係於九十年六月六日前往
    戶政事務所申請換發其國民身分證，並於同日取得所換發國
    民身分證後，隨即於同年月六日至八日間某時，遭人將其國
    民身分證上之照片撕下，換貼某不詳姓名成年男子之照片，
    而變造該身分證，此有吳鎮華換領國民身分證申請書影本一
    紙、內政部警政署刑事警察局鑑驗通知書（內載送鑑吳鎮華
    身分證黏貼相片四周均有切割、破壞跡象，有換貼相片變造
    之虞）影本一紙附卷及其上換貼不詳姓名成年男子照片之變
    造吳鎮華所有國民身分證一張扣案可稽；嗣於同年月八日下
    午二時許，該換貼照片上之不詳姓名成年男子偕同被告丙○
    ○至中國青年旅行社，由該不詳姓名成年男子持上開變造國
    民身分證，委由該旅行社辦理護照，並在中華民國普通護照
    申請書上黏貼上開變造之國民身分證正反面影本及在該申請
    書上偽造吳鎮華之簽名，而被告丙○○則委由該旅行社辦理
    台胞證加簽等情，亦經證人即中國青年旅行社員工沈鵬輝於
    警詢、偵查中證述在卷。縱認被告丙○○與該不詳姓名成年
    男子基於共同犯意聯絡，變造上開國民身分證後持以行使申
    請護照，並在該申請書上偽造吳鎮華之簽名，然後委由中國
    青年旅行社持往外交部領事事務局申辦護照，核其所為，係
    犯護照條例第二十三條第二項、第一項之行使變造國民身分
    證以供申請護照罪及刑法第二百十六條、第二百十條之行使
    偽造私文書罪；參以併辦部分犯罪時間係九十年六月間，且
    變造吳鎮華國民身分證之目的係用以申請護照，而本案犯罪
    時間係八十九年七、八月間，且變造甲○○國民身分證之目
    的係為逃避警方追緝供盤查使用，兩案犯罪時間相距十月，
    目的亦有不同，尚難依修正前刑法第五十六條規定認有連續
    犯之裁判上一罪關係，應將此併辦部份檢還檢察官另行依法
    處理。
六、據上論斷，應依刑事訴訟法第二百七十三條之一第一項、第
    二百九十九條第一項前段，刑法第二條第一項前段、第二十
    八條、第二百十二條、第四十一條第一項前段（修正前）、
    第三十八條第一項第二款，罰金罰鍰提高標準條例第一條前
    段、第二條（修正前），現行法規所定貨幣單位折算新台幣
    條例第二條，判決如主文。
本案經檢察官乙○○到庭執行職務。
中　　華　　民　　國　　96　　年　　6 　　月　　27　　日
                  刑事第三庭    法  官  朱光國
上正本證明與原本無異。
如不服本判決，應於送達後十日內向本院提出上訴狀（須附繕
本），上訴於台灣高等法院台中分院。
                                書記官  洪明霞
中　　華　　民　　國　　96　　年　　6 　　月　　27　　日
附錄論罪科刑法條：
刑法第212條：
偽造、變造護照、旅券、免許證、特許證及關於品行、能力服務
或其他相類之證書、介紹書，足以生損害於公眾或他人者，處1
年以下有期徒刑、拘役或3百元以下罰金。
